【裁判字號】    98,消債更,336
【裁判日期】    981116
【裁判案由】    更生事件
【裁判全文】
臺灣臺北地方法院民事裁定           98年度消債更字第336號
聲  請  人
即債務人    甲○○
上列當事人聲請消費者債務清理事件，本院裁定如下：
    主  文
聲請駁回。
聲請費用由聲請人負擔。
    理  由
一、按債務人不能清償債務或有不能清償之虞者，得依本條例所
    定更生或清算程序，清理其債務；債務人對於金融機構因消
    費借貸、自用住宅借款、信用卡或現金卡契約而負債務，在
    聲請更生或清算前，應提出債權人清冊，以書面向最大債權
    金融機構請求協商債務清償方案，並表明共同協商之意旨，
    消費者債務清理條例（下稱消債條例）第3條、第151條第1
    項分別定有明文。次按聲請更生或清算不合程式或不備其他
    要件者，法院應以裁定駁回之，但其情形可以補正者，法院
    應定期間先命補正，復為消債條例第8條所明定。
二、查本件聲請意旨略以：聲請人之債務總金額高達新台幣（下
    同）1,698, 511元，以其每月薪資收入38,000元之薪資，扣
    除生活費23,946元及扶養費5,000元，實在無法負擔龐大繳
    款金額。雖前已提出債務人及債權人清冊，以書面向最大債
    權金融機構即台新國際商業銀行股份有限公司（下稱台新銀
    行）請求共同協商債務清償方案，並同意台新銀行提出每月
    清償新台幣 (下同)9,002 元之協商方案，共分135期，年息
    百分之3之計算利率，惟後有亞洲信用管理公司向其催繳債
    款，此筆債款為原屬於復華銀行後變更登記公司名稱為元大
    商業銀行股份有限公司之債權共754,683元，聲請人實無力
    繼續履行協商條件，顯因非可歸責於己之事由，致履行有重
    大困難，且其無擔保或無優先權之債務總額未逾1,200萬元
    ，復未經法院裁定開始清算程序或宣告破產，符合更生要件
    ，爰依法聲請更生等語。
三、經查：債務人負債總額為1,698,511元，聲請人每月薪資約
    為38,000元，另據聲請人提出之必要支出說明表，其每月支
    出有勞健保費997元、所得稅1,251元、家用電話費2,000元
    、行動電話費2,302元、瓦斯費653元、水費297元、電費
    1,313元、牌照稅593元、燃料稅400元、汽車油資2,800元、
    高速公路過路費640元、餐費9,900元、大樓管理費800元，
    共計23,946元。參諸內政部社會司公告之98年度最低生活費
    用，台北縣平均每人每月最低生活費為10,792元（包含房租
    、交通費等一切生活支出，係參照中央主計機關所公布當地
    區最近一年平均每人消費支出百分之六十定之），並斟酌消
    債條例之立法目的，係為使不幸陷入經濟困境之人得以清理
    債務、重建生活，並在清理過程中能保有符合人性尊嚴之最
    低基本生活，而非在維持債務人過去慣常之寬逸生活，是於
    評估債務人清償債務之能力時，並非任其主張生活費用之數
    額，否則將造成無協商誠意者，反而更容易進入更生程序之
    不合理現象等情。可知債務人所列每月生活必要費用，已超
    過一般人每月最低生活費標準，殊非合理，自應以台北市政
    府公告之每月最低生活費用10,792元為計算標準，較為合理
    。從而聲請人之收入38,000元扣除最低生活費10,792元、扶
    養費用5,000元、協商債務9,002元，尚餘13,206元，即便扣
    除清償亞洲管理信用公司每月10,000元之債權（有電話紀錄
    表可稽），其並無不能清償債務或有不能清償之虞之情形。
    債務人陳報之金額超過上開數額者，即屬非必要之支出，應
    以上開金額作為每月必要支出之金額，此足認聲請人無參與
    協商之誠意，形同未確實踐行前置協商程序。依前揭說明，
    本件更生之聲請，於法尚有未合。綜上，難認債務人有何不
    能清償債務之情事，其更生之聲請顯與本條例第3條所定要
    件不符。其聲請本件更生，揆諸首開說明，自應駁回本件更
    生之聲請，爰裁定如主文。
中    華    民    國    98    年    11    月    16    日
              民事第二十二庭法      官  紀文惠
以上為正本係照原本作成。
如不服本裁定，應於裁定送達後10日內，以書狀向本院提出抗告
，並繳納抗告費新臺幣1千元。
中    華    民    國    98    年    11    月    16    日
                            書  記  官  陳慧奇

司法院資訊處製作；財團法人民間司法改革基金會備份。
